臺灣新竹地方法院刑事判決
110年度金訴字第394號
公訴檢察官  臺灣新竹地方檢察署檢察官
被      告  楊興有


上列被告因違反洗錢防制法等案件，經檢察官提起公訴（110年
度偵字第6041、6454、9801號），因被告於準備程序進行中，就
被訴事實為有罪之陳述，經本院告知簡式審判程序意旨，並聽取
當事人之意見後，裁定由受命法官獨任依簡式審判程序審理，判
決如下：
    主    文
楊興有共同犯洗錢防制法第十四條第一項之洗錢罪，累犯，處有
期徒刑肆月，併科罰金新臺幣陸萬元，罰金如易服勞役，以新臺
幣參仟元折算壹日。
未扣案之犯罪所得新臺幣伍萬元沒收，於全部或一部不能沒收或
不宜執行沒收時，追徵其價額。
    事實及理由
一、楊興有已預見金融帳戶係個人理財之重要工具，關係個人財
    產、信用之表徵，一般人蒐集他人名義之金融帳戶使用，經
    常與詐欺等財產犯罪密切相關，竟仍基於幫助詐欺取財、幫
    助洗錢及掩飾特定犯罪所得之洗錢不確定故意，而與不詳詐
    欺集團成員共同基於洗錢之犯意聯絡，於民國109年11月間
    ，分別以每月新臺幣(下同)5,000元、3萬元之代價，將所申
    辦合作金庫銀行帳號0000000000000號帳戶（下稱合庫銀行
    帳戶）及中國信託銀行帳號000000000000號帳戶（下稱中信
    銀行帳戶）之存摺、提款卡及密碼，出租予自稱為「黑狗」
    之人及該所屬詐欺集團成員作為人頭帳戶使用，並答應以每
    次提領5,000元之代價，代為領取中信銀行帳戶內之贓款交
    付，以此方式幫助他人詐取財物並掩飾特定犯罪所得。
　　嗣該詐欺集團成員取得上開合庫、中信銀行帳戶後，即於附
    表所示時間，以附表所示之方式，詐騙曾斐卿、王珮蓁、盧
    紹基及郭佩汝，使其等陷於錯誤，分別匯款如附表所示金額
    至楊興有如附表所示帳戶內，楊興有並於附表編號1、3、4
    所示時間，領取中信銀行帳戶內之贓款轉交予「黑狗」，其
    他車手則於附表編號2所示時間，持楊興有之合庫銀行帳戶
    提款卡領罄犯罪所得，進而切斷金流，楊興有本案共獲取5
    萬元之犯罪所得【計算式：出租合庫銀行帳戶獲利5,000元
    ，出租中信銀行帳戶獲利3萬元，代為領款3次共獲利1萬5,0
    00元，總額為5萬元】。
二、本案證據，均引用附件檢察官起訴書之記載。並補充被告楊
    興有於本院準備程序時之自白。　
三、論罪科刑：
　㈠核被告所為，係犯刑法第30條第1項前段、第339條第1項之幫
    助詐欺取財罪；刑法第30條第1項前段、洗錢防制法第14條
    第1項之幫助洗錢罪（附表編號2之部分）；及洗錢防制法第
    14條第1項之一般洗錢罪（附表編號1、3、4部分）。
　㈡本案受騙之被害人雖多，然被告對於詐騙集團如何詐騙被害
    人、詐騙多少被害人，並無所知，依據被告之主觀係基於不
    確定故意與其客觀所為，僅係單純轉交現款之以隱匿犯罪所
    得去向之同樣洗錢行為，應認被告附表編號1、3、4所為，
    係基於同一洗錢犯意，於密接之時間實施，各行為之獨立性
    薄弱，應論以接續犯。
　㈢另被告雖有分別交付合庫銀行帳戶、中信銀行帳戶之行為，
    然被告均係基於相同犯意，交予「黑狗」所屬之同一詐欺集
    團使用，在刑法評價上，亦應視為係數個舉動之接續施行，
    合為包括之一行為予以評價，而論以接續犯。
　㈣被告與「黑狗」所屬詐欺集團成員，就附表編號1、3、4觸犯
    一般洗錢罪部分，有犯意聯絡及行為分擔，應論以共同正犯
    。
　㈤被告本案一開始，即同時基於幫助詐欺、幫助洗錢及代為提
    領款項之洗錢故意，而為本案犯行，應認被告係以一行為觸
    犯幫助詐欺取財罪、幫助洗錢罪及一般洗錢罪，並侵害數人
    之財產法益，為想像競合犯，應依刑法第55條前段規定，從
    一重之一般洗錢罪處斷。
　㈥起訴書雖未論及被告係洗錢罪之正犯，惟此部分已經檢察官
    當庭補充，並經本院告知被告其意義，已無礙於被告防禦權
    之行使。
  ㈦被告前因違反毒品危害防制條例案件，經本院107年度竹東簡
    字第212號判決判處有期徒刑3月確定，於108年6月18日執行
    完畢，有臺灣高等法院被告前案紀錄表附卷可據，其受徒刑
    之執行完畢，5年以內故意再犯本案有期徒刑以上之罪，為
    累犯。惟參酌司法院大法官釋字第775號解釋意旨，本院認
    被告本案所犯之罪與前案不同，且本案係基於不確定故意犯
    罪，主觀惡性較輕，尚難遽認被告之刑罰反應力薄弱，故認
    被告本案所為雖為累犯，但應無刑法第47條第1項加重其最
    低本刑規定之適用。
  ㈧按犯洗錢防制法第14條第1項之洗錢罪，在偵查或審判中自白
    者，減輕其刑，同法第16條第2項定有明文。查被告於準備
    程序時就自身所涉洗錢犯行，已坦承不諱，爰依洗錢防制條
    第16條第2項規定減輕其刑。
  ㈨爰以行為人之責任為基礎，審酌被告提供帳戶作為詐騙集團
    詐取他人財物之人頭帳戶，並同意提領贓款交付，而切斷他
    人犯罪所得之金流去向，使特定犯罪所得遭到隱匿、掩飾，
    而無法追查所在，並查緝真正對本案被害人實行詐欺之人，
    所為實不足取，本該從重量刑。
　　惟念及被告係因生活困窘，於網路覓職時遭到詐欺集團覬覦
    、利用，本案真正可惡之人，係對被害人實施詐騙犯罪之「
    黑狗」等人，並非被告，被告僅係基於不確定故意犯罪，惡
    性較輕，該詐騙集團除應負起對被害人之全部賠償責任外，
    法院更絕不會輕縱，也不能因被告係提供人頭帳戶、出面領
    取贓款之人，較易被檢警緝獲，即要求被告應對被害人負擔
    全部之賠償責任，而使詐騙集團成員逍遙法外，此應非事理
    之平。
　　而於本院審理時，本院已能見被告確有悔意，兼衡被告之智
    識程度、生活狀況等一切情狀，量處如主文所示之刑，並諭
    知易服勞役之折算標準。
  ㈩被告本案之犯罪所得為5萬元，為被告於準備程序時供承在卷
    ，應依法諭知沒收，於全部或一部不能沒收或不宜執行沒收
    時，追徵其價額。
　　另按犯洗錢防制法第14條之罪，其所移轉、變更、掩飾、隱
    匿、收受、取得、持有、使用之財物或財產上利益，沒收之
    ，同法第18條第1項前段固有明文。惟除被告所獲得之犯罪
    所得外，被告均將款項交由其他共犯依洗錢模式進行移轉、
    持有及處分，對該等款項被告無從支配、持有及處分，是本
    院認不應對被告宣告此部分之沒收。
據上論斷，應依刑事訴訟法第273條之1第1項、第299條第1項前
段、第310條之2、第454條第2項，判決如主文。
本案經檢察官翁貫育提起公訴，檢察官黃翊雯到庭執行職務。
中　　華　　民　　國　　111 　年　　4 　　月　　7 　　日
                    刑事第四庭  法　官　楊祐庭
以上正本證明與原本無異。
如不服本判決應於收受本判決後20日內向本院提出上訴書狀，上
訴書狀應敘述具體理由。上訴書狀未敘述上訴理由者，應於上訴
期間屆滿後20日內補提理由書狀於本院(均須按他造當事人之人
數附繕本 )「切勿逕送上級法院」。 
中　　華　　民　　國　　111 　年　　4 　　月　　7 　　日
                                書記官  陳紀語
附表：
編號 被害人 詐騙時間及方式 匯款時間及金額 遭提領時間 1 曾斐卿 詐騙集團成員於108年9月起，以通訊軟體LINE與曾斐卿結識後，再陸續佯稱需前往香港、母親向鄰居借款、姑姑在外積欠賭債、需繳納房屋稅等不實理由，使曾斐卿信以為真陷於錯誤而匯款。 109年11月23日上午10時47分許，匯款新臺幣（下同）120萬元至楊興有上開中信銀行帳戶內。 楊興有於109年11月23日中午12時32分許，臨櫃提領160萬元。 2 王珮蓁  詐騙集團於109年12月4日，以通訊軟體LINE與王珮蓁聯繫，佯稱有投資網站可買賣外匯云云，致王珮蓁陷於錯誤而匯款。 分於110年1月1日下午2時許、110年1月2日中午12時48分許，各匯款5萬元、3萬元至楊興有上開合庫銀行帳戶。 遭其他詐欺集團車手以金融卡至自動櫃員機提領完畢。 3 盧紹基 詐騙集團成員於109年11月間，以通訊軟體LINE與盧紹基結識後，再陸續佯稱需前往香港保險儲蓄公司，需向盧紹基借款等不實理由，使盧紹基信以為真陷於錯誤而匯款。 109年12月8日中午12時11分許，匯款18萬元至楊興有上開中信銀行帳戶內。 楊興有於109年12月8日中午12時39分許，臨櫃提領12萬元、6萬元完畢。  4 郭佩汝 詐騙集團於109年11月23日，以通訊軟體LINE與郭佩汝聯繫，佯稱有投資網站可投資云云，致郭佩汝陷於錯誤而匯款。 109年12月23日中午12時0分許，匯款30萬元至楊興有上開中信銀行帳戶內。 楊興有於109年12月23日下午1時0分許，臨櫃提領10萬元、10萬元、10萬元完畢。 
得上訴。
附錄本案論罪科刑法條：
洗錢防制法第14條第1項
有第二條各款所列洗錢行為者，處 7 年以下有期徒刑，併科新
臺幣 5 百萬元以下罰金。
刑法第30條
幫助他人實行犯罪行為者，為幫助犯。雖他人不知幫助之情者，
亦同。
幫助犯之處罰，得按正犯之刑減輕之。
刑法第339條第1項
意圖為自己或第三人不法之所有，以詐術使人將本人或第三人之
物交付者，處 5 年以下有期徒刑、拘役或科或併科 50 萬元以
下罰金。
附件：
臺灣新竹地方檢察署檢察官起訴書
                                     110年度偵字第6041號
　　　　　　　　　　　　　　　　　　　　　　　　第6454號
　　　　　　　　　　　　　　　　　　　　　　　　第9801號
　　被　　　告　楊興有　
上列被告因詐欺等案件，業經偵查終結，認應提起公訴，茲將犯
罪事實及證據並所犯法條分敘如下：
　　　　犯罪事實
一、楊興有可預見金融帳戶係個人理財之重要工具，關係個人財
    產、信用之表徵，一般人蒐集他人名義之金融帳戶使用，經
    常與詐欺等財產犯罪密切相關，竟仍以縱若有人持以犯罪亦
    無違反其本意，基於幫助詐欺取財及違反洗錢防制法之不確
    定故意，以租借帳戶1本每月可賺取新臺幣(下同)3萬元代價
    ，於民國109年11、12月間，將所申辦中國信託銀行帳號000
    000000000號帳戶（下稱中信銀行帳戶）及合作金庫銀行帳
    號0000000000000號帳戶（下稱合庫銀行帳戶）存摺、提款
    卡及密碼，交付予真實姓名年籍不詳之自稱「黑狗」之人及
    該所屬詐欺集團成員作為提款、轉匯之用，以此方式幫助該
    犯罪集團向他人詐取財物及掩飾特定犯罪所得。嗣該詐欺集
    團成員取得上開帳戶後，即基於意圖為自己不法所有，於附
    表所示時間，以附表所示之方式，詐騙曾斐卿、王珮蓁、盧
    紹基及郭佩汝陷於錯誤而匯款如附表所示金額至楊興有如附
    表所示銀行帳戶，進而掩飾詐欺犯罪所得，嗣因曾斐卿、王
    珮蓁、盧紹基及郭佩汝察覺有異而報警處理，始查獲上情。
二、案經臺北市政府警察局大安分局、王珮蓁訴由苗栗縣警察局
    苗栗分局、盧紹基及郭佩汝訴由苗栗縣警察局頭份分局報告
    偵辦。
　　　　證據並所犯法條
一、證據清單及待證事實：
編號 證據名稱 待證事實 1 被告楊興有於警詢及偵訊中之供述 證明被告坦承於上開時、地，為賺取報酬而交付金融機構帳戶資料予他人使用之事實。 2 被害人曾斐卿於警詢中之指述 佐證上開犯罪事實。 3 告訴人王珮蓁於警詢中之指述 佐證上開犯罪事實。 4 告訴人盧紹基於警詢中之指述 佐證上開犯罪事實。 5 告訴人郭佩汝於警詢中之指述 佐證上開犯罪事實。 6 被告中信銀行及合庫銀行帳戶之客戶基本資料查詢及交易明細資料 佐證上開犯罪事實。 7 被害人曾斐卿提供之中國信託銀行新臺幣存提款交易憑證 佐證上開犯罪事實。 8 告訴人王珮蓁提供之對話紀錄及匯款交易明細翻拍照片 佐證上開犯罪事實。 9 告訴人盧紹基提供之對話紀錄及匯款申請書 佐證上開犯罪事實。 10 告訴人郭佩汝提供之台新國際商業銀行匯款申請書 佐證上開犯罪事實。 
二、核被告所為，係犯刑法第30條第1項、違反洗錢防制法第2條
    第2款而犯同法第14條第1項幫助洗錢罪及刑法第339條第1項
    幫助詐欺取財等2罪嫌。被告以一提供帳戶之行為，同時涉犯
    上開二罪名，為想像競合犯，請依刑法第55條規定從一重之
    幫助洗錢罪處斷。另本件被告之犯罪所得，亦請依法宣告沒
    收。
三、依刑事訴訟法第251條第1項提起公訴。
　　此　致
臺灣新竹地方法院
中　　華　　民　　國　　110 　年　　11　　月　　16　　日
　　　　　　　　　　　　　　　檢　察　官　翁貫育
本件證明與原本無異　　　　　　
中　　華　　民　　國　　110 　年　  11 　 月　　22　　日
                              書  記  官  陳桂香